臺灣苗栗地方法院刑事判決
111年度原金訴字第3號
公  訴  人  臺灣苗栗地方檢察署檢察官
被      告  風燕茹



指定辯護人  慶啓羣律師
上列被告因違反洗錢防制法等案件，經檢察官提起公訴 （110年
度偵字第5836號、111年度偵字第413號）及移送併辦（111年度
偵字第1496號），被告於準備程序進行中，就被訴事實為有罪之
陳述，經本院合議庭裁定由受命法官獨任進行簡式審判程序，判
決如下：
    主          文
風燕茹犯如附表所示之罪，各處如附表所示之刑。應執行有期徒
刑陸月，併科罰金新臺幣參萬元，罰金如易服勞役，以新臺幣壹
仟元折算壹日。
未扣案犯罪所得新臺幣參仟元沒收，於全部或一部不能沒收或不
宜執行沒收時，追徵其價額。
    犯罪事實及理由
一、本案犯罪事實及證據，除證據部分增列被告風燕茹於本院準
    備程序及審理中之自白外，餘均引用檢察官起訴書暨移送併
    辦意旨書之記載（如附件一、二）。
二、論罪科刑： 
（一）核被告就附表編號1至3所為，均係犯刑法第339條第1項之
      詐欺取財罪及洗錢防制法第14條第1項之一般洗錢罪。又
      依卷內證據僅得證明被告係依真實姓名年籍不詳之成年男
      子指示提供帳戶、提領及交付款項，尚無其他積極證據足
      證被告知悉另有除該男子以外之人共同參與本件詐欺取財
      犯行，或確有3人以上之共同正犯參與本案詐欺取財之過
      程，依罪證有疑利於被告之原則，尚難認為本案被告涉有
      刑法第339條之4第1項第2款所定之加重條件，併此敘明。
（二）被告與真實姓名年籍不詳之成年男子就上開犯行，有犯意
      聯絡及行為分擔，應論以共同正犯。
（三）本案某真實姓名年籍不詳之成年男子向告訴人陳奇愛施詐
      術，致其陷於錯誤而2次匯款，係於密切接近之時間、地
      點實施，侵害同一之法益，各行為之獨立性極為薄弱，依
      一般社會健全觀念，在時間差距上，難以強行分開，在刑
      法評價上，視為數個舉動之接續施行，合為包括之一行為
      予以評價，較為合理，應論以接續犯之詐欺取財一罪。
（四）被告如附表編號1至3所觸犯詐欺取財罪、一般洗錢罪，其
      實行行為有部分合致，為想像競合犯，應依刑法第55條規
      定，各從一重之一般洗錢罪處斷。
（五）被告所犯上開3罪，犯意各別，行為互殊，應予分論併罰
      。
（六）司法院釋字第775號解釋之解釋文及理由意旨，係指構成
      累犯者，不分情節，一律加重最低本刑，於不符合刑法第
      59條所定要件之情形下，致生行為人所受之刑罰超過其所
      應負擔罪責之個案，不符罪刑相當原則、比例原則。於此
      範圍內，在修正前，為避免發生上述罪刑不相當之情形，
      法院就該個案應裁量是否加重最低本刑。依此，該解釋係
      指個案應量處最低法定刑、又無法適用刑法第59條減輕其
      刑規定，如依累犯加重其刑，將造成罪刑不相當之情形時
      ，法院應依此解釋意旨裁量不予加重最低本刑，如無上開
      情形，即難謂有何累犯加重其刑不符上開解釋意旨之違誤
      （最高法院110年度台上字第1941號、第4330號等判決意
      旨參照）。被告前因公共危險案件，經本院以109年度苗
      原交簡字第11號判決判處有期徒刑2月確定，於民國109年
      6月30日易科罰金執行完畢等情，有臺灣高等法院被告前
      案紀錄表附卷可稽，其於前案受有期徒刑之執行完畢後，
      5年以內故意再犯本案有期徒刑以上之3罪，均為累犯，本
      院審酌依被告本案所犯情節，因累犯加重其最低本刑，均
      無司法院釋字第775號解釋所謂加重最低本刑致生行為人
      所受之刑罰超過其所應負擔罪責之情形，爰各依刑法第47
      條第1項規定加重其刑。
（七）被告就本案所涉一般洗錢犯行，於偵查及本院審理中均坦
      認不諱，應各依洗錢防制法第16條第2項規定減輕其刑，
      並依法先加後減之。
（八）檢察官移送併辦部分（即111年度偵字第1496號），與原
      起訴如起訴書附表編號2所示事實（即被害人陳奇愛部分
      ）屬事實上同一案件，本院自得併予審理。　　　　　
（九）爰以被告之責任為基礎，並審酌其於本院審理時自陳未婚
      、與母親同住、從事服務業、月收入新臺幣（下同）3萬
      元之生活狀況；國中畢業之智識程度（見本院卷第76頁）
      ；被告犯行對告訴人古立瑋、陳奇愛、蕭舒元財產法益（
      詐欺部分）及社會法益（洗錢部分）造成之損害、危險；
      被告於偵查及本院審理時均坦承犯行，惟尚未與告訴人3
      人達成和解或賠償渠等損害之犯罪後態度，另參以被告就
      本案犯行與共犯間之分工情節等一切情狀，分別量處如附
      表所示之刑，並就罰金刑部分均諭知易服勞役之折算標準
      。另審酌被告就附表編號1至3所犯均係一般洗錢罪，侵害
      之法益相同，且各罪所侵犯者均為社會法益，而非具有不
      可替代性、不可回復性之個人法益，及被告參與分工即提
      領、轉交贓款之時間集中於110年5月23日16、17時許，可
      認各罪間之獨立程度較低，且其責任非難重複之程度較高
      ，並考量刑罰邊際效應隨刑期而遞減、行為人所生痛苦程
      度隨刑期而遞增之情形及被告復歸社會之可能性等情，對
      被告所犯各罪為整體之非難評價後，定其應執行之刑如主
      文所示，並就罰金刑部分諭知易服勞役之折算標準。
三、沒收：
（一）沒收新制係參考外國立法例，為契合沒收之法律本質，認
      沒收為刑法所定刑罰及保安處分以外之法律效果，具有獨
      立性，而非刑罰（從刑），已明定沒收為獨立之法律效果
      ，在修正刑法第五章之一以專章規範，故判決主文內諭知
      沒收，已毋庸於各罪項下分別宣告沒收，亦可另立一項合
      併為相關沒收宣告之諭知，使判決主文更簡明易懂，增進
      人民對司法之瞭解與信賴（最高法院108年度台上字第161
      1號、106年度台上字第386號判決意旨參照）。　　　
（二）被告因犯本案獲取3,000元之報酬，業據其於本院審理時
      供承在卷（見本院卷第64頁），本院經審核後，認沒收上
      開犯罪所得並無刑法第38條之2第2項所列舉之情形，爰依
      刑法第38條之1第1項前段、第3項規定宣告沒收，並諭知
      於全部或一部不能沒收或不宜執行沒收時，追徵其價額。
（三）被告已將提領款項中之13萬2,000元交付不詳男子，該部
      份款項已非其所有，亦不在其實際掌控中，被告對之並無
      所有權及事實上管領權，依法自無從依洗錢防制法第18條
      第1項前段規定予以宣告沒收，附此敘明。　
據上論斷，應依刑事訴訟法第273條之1第1項、第299條第1項前
段、第310條之2、第454條第2項，判決如主文。
本案經檢察官陳昭銘提起公訴，檢察官林圳義移送併辦，檢察官
林宜賢到庭執行職務。
中　　華　　民　　國　　111 　年　　4 　　月　　14　　日
                  刑事第二庭  法　官　林信宇
以上正本證明與原本無異。　　　　　　　　　　　　　　　　
如不服本判決應於收受判決後20日內向本院提出上訴書狀，並應
敘述具體理由。其未敘述上訴理由者，應於上訴期間屆滿後20日
內向本院補提理由書(均須按他造當事人之人數附繕本)「切勿逕
送上級法院」。告訴人或被害人如對本判決不服者，應具備理由
請求檢察官上訴，其上訴期間之計算係以檢察官收受判決正本之
日期為準。　　　　　　　　　　　　　　　　　　　　　　　
                              書記官  林佩萱  
中　　華　　民　　國　　111 　年　　4 　　月　　14　　日
附錄本案論罪法條全文：
中華民國刑法第339條
（普通詐欺罪）
意圖為自己或第三人不法之所有，以詐術使人將本人或第三人之
物交付者，處 5 年以下有期徒刑、拘役或科或併科 50 萬元以
下罰金。
以前項方法得財產上不法之利益或使第三人得之者，亦同。
前二項之未遂犯罰之。 
洗錢防制法第14條
有第二條各款所列洗錢行為者，處 7 年以下有期徒刑，併科新
臺幣 5 百萬元以下罰金。
前項之未遂犯罰之。
前二項情形，不得科以超過其特定犯罪所定最重本刑之刑。 　
附表：
編號 犯罪事實 告訴人 金額（新臺幣） 宣告刑  1 起訴書附表編號1 古立瑋 2萬9,987元 風燕茹共同犯洗錢防制法第十四條第一項之一般洗錢罪，累犯，處有期徒刑肆月，併科罰金新臺幣壹萬肆仟元，罰金如易服勞役，以新臺幣壹仟元折算壹日。  2 起訴書附表編號2 陳奇愛 4萬9,973元、1萬2,123元 風燕茹共同犯洗錢防制法第十四條第一項之一般洗錢罪，累犯，處有期徒刑肆月，併科罰金新臺幣貳萬元，罰金如易服勞役，以新臺幣壹仟元折算壹日。  3 起訴書附表編號3 蕭舒元 1萬4,030元 風燕茹共同犯洗錢防制法第十四條第一項之一般洗錢罪，累犯，處有期徒刑肆月，併科罰金新臺幣壹萬元，罰金如易服勞役，以新臺幣壹仟元折算壹日。